臺灣高等法院刑事判決
110年度交上易字第228號
上  訴  人  臺灣臺北地方檢察署檢察官
被      告  黃炳煌



上列上訴人因被告犯過失傷害案件，不服臺灣臺北地方法院109
年度審交簡上字第78號，中華民國110年6月8日第一審判決（起
訴案號：臺灣臺北地方檢察署109年度偵字第352號），提起上訴
，本院判決如下：
    主  文
上訴駁回。
    事實及理由
一、本件經本院審理後，認原審以檢察官所舉之證據尚不足以證
    明被告確有業務過失傷害之犯行，而為無罪之判決，認事用
    法要無違誤之處，應予維持，並引用第一審判決之記載(詳
    如附件)。
二、本件檢察官上訴意旨略以:被告倒車時確有以手持方式使用
    行動電話而疏未注意後方行人情形之過失行為，原審判決雖
    以勘驗員警密錄器之結果認被告倒車時靠近至最後煞停時，
    與該不詳男子間尚有保持一成人肩寬距離，並未直接發生碰
    撞，且被告倒車往後靠近時，亦有人出聲提醒並伸手促請後
    方人注意，然該不詳男子見狀驚嚇而往後閃避致撞倒站在左
    後方的告訴人，依勘驗筆錄之記載可知，該不詳男子自始至
    終均係站在原地，並未使用手機等未注意周遭環境之情形，
    反之，被告倒車時持用手機違規在先，更因此疏未注意後方
    行人，貿然倒車，導致本件車禍事故，自難將此歸責於該不
    詳男子，況被告倒車至煞停之際，與該不詳男子是否確有一
    成人肩寬之距，實屬不詳，顯見被告持續倒車且相距甚近，
    該男子方會有如此巨大之反應，是本件實係因被告倒車時持
    用手機且疏未注意後方狀況，方導致告訴人重傷，原審認本
    件無相當因果關係，而為被告無罪判決，認事用法，自有違
    誤，為此提上訴等語。
三、按汽車駕駛人於行進間使用行動電話而肇事，致人於死或傷
    時，其過失責任之有無，應就具體事實，詳加以審認，並以
    其過失與結果發生之間，有無相當因果關係以為斷，非謂汽
    車駕駛人於車輛行進間使用手機，即當然應負過失之刑責。
    次按刑法上之過失，其過失行為與結果間，在客觀上有相當
    因果關係始得成立。所謂相當因果關係，係指依經驗法則，
    綜合行為當時所存在之一切事實，為客觀之事後審查，認為
    在一般情形下，有此環境、有此行為之同一條件，均可發生
    同一之結果者，則該條件即為發生結果之相當條件，行為與
    結果即有相當之因果關係。反之，若在一般情形下，有此同
    一條件存在，而依客觀之審查，認為不必皆發生此結果者，
    則該條件與結果不相當，不過為偶然之事實而已，其行為與
    結果間即無相當因果關係（最高法院76年台上字第192號判
    例要旨參照）。經查:
　㈠本案被告於偵查時固坦承於倒車時有持用行動電話，然依據
    前開說明可知，不得單憑被告於行車之際有使用行動電話，
    即率認被告之持用行動電話行為與本件交通事故及告訴人所
    受傷害之結果具有相當因果關係，尚應根據被告行為當時所
    存在之各種客觀事實，依據經驗法則，事後審查本件車禍是
    否肇因於被告駕車時使用行動電話之行為為斷。
　㈡而於本件案發之際，洽有員警持有密錄器，並錄得案發之經
    過，經原審勘驗結果如下:被告開始駕駛車輛行進之際，確
    有一身份不詳男子(下稱:不詳男子)站立於畫面中間，而被
    害人則立於該男子左後方，被告倒車之際，可見該車之剎車
    燈未曾熄滅，並靠近該不詳男子，嗣被告車輛距離該不詳男
    子約一成人肩寬時，除有不詳之人發出「ㄟㄟㄟ…」之聲提醒外
    ，並有一身著黑色上衣之男子伸手提醒，該不詳男子轉頭見
    被告車輛靠近，立即往後閃避因而撞擊被害人，此時被告車
    輛亦同時煞停乙節，有原審勘驗筆錄在卷可憑(見原審審交
    簡上卷第99頁)。是依上開勘驗結果可知，被告於倒車之際
    ，該車之剎車燈始終亮起，足徵被告非屬高速急駛；再者，
    被告於倒車靠近至最後煞停時，與該不詳男子間至少尚有保
    持一成人肩寬距離，旁人並已出聲提醒該名不詳男子，是被
    告並未直接與該名男子發生任何碰撞甚明。然該不詳男子竟
    突往後退，致撞倒站立在其左後方之告訴人，衡以常情，實
    難認此係被告可得預見或有何防範可能性。
　㈢檢察官雖指稱被告有於倒車過程中使用手機而未注意後方情
    形，且未保持一定距離避免撞擊他人或使他人受到驚嚇倒退
    ，然縱被告倒車時未持用行動電話，仍無從認定足以避免本
    案車禍之發生。綜合言之，本案事故之發生並非被告倒車時
    使用手機而疏未注意後方狀況之行為所發生，被告倒車過程
    中使用行動電話是否有違反交通法規，此屬交通違規行政處
    罰之範疇，至於是否應負刑法之過失責任，仍應依其之倒車
    之行為與告訴人所受傷害間，是否具有相當因果關係為判斷
    依據。然在一般情形下，縱有被告於行進間持用行動電話倒
    車之同一條件存在，依客觀之審查，亦不必皆發生此結果，
    被告之行為與告訴人受傷結果並不相當，其行為與結果間並
    無相當因果關係，亦即二者間不存在常態之關連性，自難令
    被告負業務過失傷害致人重傷之刑事責任。
  ㈣綜上所述，本案不僅依卷內證據無法證明被告當時倒車時，
    就告訴人可能遭他人撞及倒地之行為有何預見或防範，且就
    相當因果關係之認定亦與上述說明不合，是依檢察官所提出
    之證據尚不足以認定被告有公訴意旨所稱之業務過失傷害致
    人重傷犯行，自不足以為被告有罪之認定。原審審理結果，
    依法為被告無罪之諭知，其認事用法，均無違誤。檢察官仍
    執前詞提起上訴，為無理由，業經本院說明如上，是本件檢
    察官上訴並無理由，應予駁回。
據上論斷，應依刑事訴訟法第368條、第373條，判決如主文。
本案經檢察官林希鴻提起公訴，檢察官鄭雅方提起上訴，檢察官
李叔芬到庭執行職務。
中　　華　　民　　國　　110 　年　　12　　月　　2 　　日
                  刑事第四庭    審判長法　官  陳筱珮
                                      法　官  羅郁婷
                                      法　官  柯姿佐
以上正本證明與原本無異。
不得上訴。
                                      書記官  蔡於衡
中　　華　　民　　國　　110 　年　　12　　月　　2 　　日